臺灣宜蘭地方法院交通法庭裁定　　　　　　　　　　　九十三年度交聲字第一八號
　　移
　　異　 議　人　甲○○
　　即 受處分人
右列受處分人因違反道路交通管理處罰條例案件，對於交通部公路局臺北區監理所中
華民國九十三年一月八日所為之處分（原處分案號：宜監字第裁四三─Ｑ00000
000號），聲明異議，本院裁定如左：
    主  文
原處分撤銷。
甲○○不罰。
    理  由
一、按法院受理交通事件，準用刑事訴訟法之規定，道路交通管理處罰條例第八十九
    條前段定有明文，是最高法院七十六年臺上字第四九八六號判例「認定犯罪事實
    所憑之證據，雖不以直接證據為限，間接證據亦包括在內，然而無論直接證據或
    間接證據，其為訴訟上之證明，須於通常一般之人均不致有所懷疑，而得確信其
    為真實之程度者，始得據為有罪之認定，倘其證明尚未達到此一程度，而有合理
    之懷疑存在而無從使事實審法院得有罪之確信時，即應由法院為諭知被告無罪之
    判決」所揭示刑事訴訟法上法院認定事實之最重要原則之一－即認定被告有罪，
    就該有罪事實不能有任何之合理懷疑存在之原則，於法院審理行為人違反道路交
    通管理處罰條例案件時，當有其適用。易言之，法院於審理行為人違反道路交通
    管理處罰條例案件，當踐行完畢調查證據之程序後，為事實之認定時，如就原處
    分機關所認定之行為人違規之事實仍有合理之訴訟上懷疑，而無法確信行為人確
    有該當於道路交通管理處罰條例各該處罰條文之構成要件事實時，此際即應依訴
    訟上之待證事實「倘有懷疑，則從被告之利益作解釋」之證據法則，作對受處分
    人有利之認定。
二、本件原處分機關認受處分人即異議人甲○○騎乘車號ＬＥＨ─００九號重型機車
    ，於民國九十二年八月二十四日上午七時十五分許，行經宜蘭縣宜蘭市○○○路
    與新民路口交岔路口時，明知其行車方向為閃光紅燈，屬為支線道車，竟未讓行
    駛於右方幹道為吳勝穎所駕駛之車號Ｇ五─五九七六號自用小客車先行，因而發
    生碰撞，嗣宜蘭縣警察局宜蘭分局員警王春德到場處理後，因認受處分人有支線
    道車不讓幹線道車先行之違規行為，遂以受處分人違反道路交通管理處罰條例第
    四十五條第一項第九款之規定，製作宜蘭縣警察局舉發違反道路交通管理事件通
    知單（以下簡稱「舉發通知單」）逕行舉發。然受處分人並未依限到案，原處分
    機關乃依道路交通管理處罰條例第四十五條第一項第九款、違反道路交通管理事
    件統一裁罰標準及處理細則第四十三條、第四十四條與違反道路交通管理事件統
    一裁罰標準表，科處新臺幣（下同）一千八百元罰鍰，並依違反道路交通管理處
    罰條例第六十三條第一項第一款之規定記違規點數一點。
三、訊據受處分人甲○○堅決否認有何前揭違反道路交通管理處罰條例之行為，辯稱
    略以：依宜蘭縣警察局宜蘭分局員警所製作之交通事故現場圖及照片比對結果，
    與事實差異甚大，且現場圖中之自用小客車及道路現況位置、地上刮痕等比例尺
    及位置，均有明顯差異，原圖自用小客車長度四點二公尺，比新民路的寬度八點
    四公尺還大，不成比例；地上刮痕位置，原圖在新民路寬度範圍之外，與事實不
    符，依常理地上刮痕即是車禍撞擊點，依受處分人之行車方向，不合邏輯；新民
    路與舊城東路在十字路口處為基準點，新民路東西向並不是直線，各有偏斜，與
    實際情形不符；依地上刮痕觀之，即當時機車被撞擊之點，機車倒地致產生地上
    刮痕，由機車被撞擊點在機車中心點，足以證明受處分人當時機車已經超過舊城
    東路道路中心線，然後被吳勝穎所駕駛之自用小客車撞擊倒地，依道路交通安全
    規則第一百零二條第一項第六款之規定，應讓已進入中心線之車輛先行，不應依
    支道車讓幹道車先行之規定；又依事故現場圖及照片可知當時機車被撞擊點（地
    上刮痕起點）到機車被撞拖行距離點，長度達十五公尺，其距離足以證明當時吳
    勝穎所駕駛之自用小客車車速超過時速七十公里以上，機車才會被拖行如此長的
    距離，依道路交通安全規則第九十三條第一項第一款規定，市區道路時速不得超
    過五十公里，及同條第一項第三款規定，行經交岔路口應減速慢行，做隨時停車
    之準備，係吳勝穎違反上述第二項之規定，並於見到受處分人已進入道路中心線
    後未減速慢行而強行通過，方肇致本件事故，是原處分並無理由，應予撤銷等語
    。
四、經查：本件受處分人甲○○於九十二年八月二十四日上午七時十五分許，騎乘車
    號ＬＥＨ─００九號重型機車，行經宜蘭市○○○路與新民路交岔路口時，與右
    方吳勝穎所駕駛車號Ｇ五─五九七六號自用小客車發生碰撞，受處分人並因而受
    傷，嗣由宜蘭縣警察局宜蘭分局員警王春德到場處理，並移送臺灣宜蘭地方法院
    檢察署偵查，後經該署檢察官提起公訴，此經本院依職權調閱臺灣宜蘭地方法院
    檢察署九十三年度偵字第一０八九號卷、宜蘭縣警察局宜蘭分局警蘭刑字第０九
    三００００六八六號刑事案件偵查卷宗核閱屬實。雖本件事故經送臺灣省基宜區
    車輛行車事故鑑定委員會鑑定結果認：「一、甲○○（即受處分人）駕駛重機車
    行經閃紅號誌岔路口，屬支道車未停讓右方幹道吳車先行，致與吳車撞及，為肇
    事主因；二、吳勝穎駕駛自用小客車行經閃黃號誌岔路口，未減速慢行致與陳車
    撞及，為肇事次因」，此有該會九十二年十一月十二日基宜鑑字第九二０六六三
    號鑑定意見書一件附卷足參。然本件就受處分人所辯，其是否已經通過道路中心
    線仍有爭議，則受處分人是否確有支道車未停讓幹道車先行之違規行為，抑或受
    處分人已通過道路中心線，吳勝穎所駕駛之自用小客車應停讓受處分人完全通過
    ，雙方過失原因及程度尚有不明。況本件事故雖經臺灣宜蘭地方法院檢察署檢察
    官提起公訴，有起訴書一件附卷足憑，但未經本院審理終結，於其過失原因及責
    任歸屬仍未有定論之情形下，實不宜就此刑事案件逕論以交通違規行為而製單舉
    發。綜上，本院就受處分人是否確有支線道車未讓幹線道車先行之違規行為等情
    ，仍有合理之懷疑，依前揭訴訟上之待證事實「倘有懷疑，則從被告之利益作解
    釋」之證據法則，自應作對受處分人有利之認定。原處分機關不察，遽對受處分
    人為前開裁決，尚難認為允當，應認受處分人之異議為有理由，自應由本院將原
    處分撤銷，改諭知受處分人不罰，以資適法。
據上論斷，應依道路交通案件處理辦法第二十條前段，裁定如主文。
中      華      民      國    九十三  年     五     月    二十五        日
                                      臺灣宜蘭地方法院交通法庭
                                          法  官  郭  顏  毓
右正本證明與原本無異。
如不服本裁定，應於裁定送達後五日內向本院提出抗告狀。
                                          書記官  莊  淑  茹
中      華      民      國    九十三  年     五     月    二十七        日
